【裁判字號】    95,訴,523
【裁判日期】    951228
【裁判案由】    違反毒品危害防制條例
【裁判全文】
臺灣花蓮地方法院刑事判決               95年度訴字第523號
公  訴  人  臺灣花蓮地方法院檢察署檢察官
被      告  甲○○
                （現另案於臺灣花蓮監獄花蓮分監執行中）
上列被告因違反毒品危害防制條例案件，經檢察官提起公訴（95
年度毒偵字第 640號），由本院合議庭裁定改依簡式審判程序審
理，並判決如下：
    主  文
甲○○施用第壹級毒品，處有期徒刑柒月；又連續轉讓第壹級毒
品，處有期徒刑壹年貳月。應執行有期徒刑壹年柒月。
    事  實
一、甲○○前於民國94年間因施用毒品案件，經依臺灣花蓮地方
    法院（以下稱本院）94年度毒聲字第 147號裁定送觀察、勒
    戒後，認有繼續施用毒品之傾向，並由臺灣花蓮地方法院檢
    察署檢察官向本院聲請送強制戒治，於94年6月6日開始強制
    戒治後，甫於95年 1月16日戒治完畢釋放出所，詎其猶未戒
    除毒癮，復基於施用第1級毒品海洛因之犯意，於95年8月22
    日21時許，在其位於花蓮縣花蓮市○道路89巷26號3樓之1住
    處，以針筒注射之方式，施用毒品海洛因 1次。此外，甲○
    ○又另基於轉讓第1級毒品海洛因之概括犯意，於95年4月上
    旬起至同年5月1日為止之期間內，在上開同一住處，連續 2
    次轉讓第1級毒品海洛因少許，供其友人乙○○、丙○○2人
    同時施用，嗣於95年 8月23日16時許為警查獲，且經警方採
    集其尿液送驗之結果，呈嗎啡陽性反應，始循線查悉上情。
二、案經花蓮縣警察局花蓮分局報告臺灣花蓮地方法院檢察署檢
    察官偵查起訴。
    理  由
一、上開犯罪事實，業經被告甲○○迭於警詢、偵查中及本院審
    理時自白不諱，核與證人乙○○、丙○○到庭所證述之情節
    大致相符，並有偵辦毒品案件涉嫌人尿液檢體採集送驗紀錄
    表、慈濟大學濫用藥物檢驗中心檢驗總表各 1份附卷可資佐
    證，足認被告自白與事實相符。再被告有事實欄所示之施用
    毒品前科，亦有臺灣高等法院被告前案紀錄表 1份在卷可參
    ，是被告於強制戒治執行完畢後，5 年內再犯本件施用毒品
    之罪，其事證明確，應依法論科。
二、按海洛因係毒品危害防制條例第2條第2項第1款所稱之第1級
    毒品，是核被告所為，係犯上開條例第10條第1項之施用第1
    級毒品罪及同條例第8條第1項之轉讓第 1級毒品罪。又按被
    告於轉讓毒品海洛因之行為後，刑法第56條關於連續犯之規
    定，業於94年1月7日經立法院修正通過，並自95年7月1日施
    行，則被告轉讓毒品海洛因之犯行，因行為後新法業已刪除
    連續犯之規定，此刪除雖非犯罪構成要件之變更，但顯已影
    響行為人刑罰之法律效果，自屬法律有變更，依新刑法第 2
    條第 1項規定，比較新、舊法結果，仍應適用較有利於被告
    之行為時法律即舊法論以連續犯（最高法院95年第 8次刑事
    庭會議決議參照）。是被告先後 2次轉讓毒品海洛因之犯行
    ，時間緊接，手法相當，且所犯均屬構成要件相同之罪，顯
    係出於概括犯意反覆為之，為連續犯，應依修正前刑法第56
    條之規定以 1罪論，並加重其刑。再被告所犯上開施用毒品
    海洛因及連續轉讓毒品海洛因之間，犯意各別，行為互異，
    應予分論併罰之。爰審酌被告先前已有施用毒品之前科，並
    先後歷經觀察、勒戒及強制戒治等戒毒之療程，卻未能戒除
    毒品之誘惑，且其正值壯年，竟不思上進，僅因一時工作不
    順遂，心情不佳，即又開始沾染施用毒品之惡習，同時另提
    供毒品予他人施用，戕害本人及他人之身心甚鉅，惟其犯後
    自始坦承全部犯行，態度良好，並衡諸其生活狀況、施用及
    轉讓毒品之時間、次數、手段、動機等一切情狀，各量處如
    主文所示之刑，並定其應執行之刑，以資警惕。按被告於轉
    讓毒品海洛因之行為後，刑法第51條有關定應執行刑之規定
    ，亦於94年1月7日修正公布，並於95年7月1日施行，修正前
    刑法第51條規定：「數罪併罰，分別宣告其罪之刑，依左列
    各款定其應執行者：」其中第 5款規定：「宣告多數有期徒
    刑者，於各刑中之最長期以上，各刑合併之刑期以下，定其
    刑期。但不得逾二十年。」，惟修正後刑法第51條第 5款規
    定：「宣告多數有期徒刑者，於各刑中之最長期以上，各刑
    合併之刑期以下，定其刑期。但不得逾三十年。」，經比較
    新舊法之結果，新修正刑法第51條第 5款，並未較有利於行
    為人，自應依刑法第2條第1項前段之規定，適用修正前之刑
    法第51條第5款定其應執行之刑（最高法院95年5月23日第 8
    次刑事庭會議決議第5點參照）。
三、末按「除被告所犯為死刑、無期徒刑、最輕本刑為3 年以上
    有期徒刑之罪或高等法院管轄第1審案件者外，於前條第1項
    程序進行中，被告先就被訴事實為有罪之陳述時，審判長得
    告知被告簡式審判程序之旨，並聽取當事人、代理人、辯護
    人及輔佐人之意見後，裁定進行簡式審判程序。」刑事訴訟
    法第 273條之1第1項定有明文。查本件被告所犯毒品危害防
    制條例第10條第1項及第8條第 1項之罪，其法定刑均非最輕
    本刑為 3年以上有期徒刑之罪，且被告於本院95年12月21日
    準備程序進行中，復就被訴之事實為有罪之陳述，經告知被
    告簡式審判程序之旨，被告及公訴人對於本件改依簡式審判
    程序審理均表示同意，是本院即依前揭刑事訴訟法規定，裁
    定本件進行簡式審判程序，附此敘明。
據上論斷，應依刑事訴訟法第273條之1第1項、第299條第 1項前
段，毒品危害防制條例第10條第 1項、第8條第1項，刑法第11條
前段、第2條第1項前段、修正前刑法第56條、第51條第 5款，判
決如主文。
本案經檢察官孫源志到庭執行職務。
中    華    民    國    95    年    12    月    28    日
                        臺灣花蓮地方法院刑事第三庭
                            法    官    楊  仲  農
上列正本證明與原本無異。
如對本判決不服，應於送達後10日內，向本院提出上訴狀。（應
抄附繕本）
                            書記官
中    華    民    國    96    年    1     月    2     日
附錄本判決論罪之法律條文：
毒品危害防制條例第10條：
施用第一級毒品者，處六月以上五年以下有期徒刑。
施用第二級毒品者，處三年以下有期徒刑。
毒品危害防制條例第8條：
轉讓第一級毒品者，處一年以上七年以下有期徒刑，得併科新臺
幣一百萬元以下罰金。
轉讓第二級毒品者，處六月以上五年以下有期徒刑，得併科新臺
幣七十萬元以下罰金。
轉讓第三級毒品者，處三年以下有期徒刑，得併科新臺幣三十萬
元以下罰金。
轉讓第四級毒品者，處一年以下有期徒刑，得併科新臺幣十萬元
以下罰金。
前四項之未遂犯罰之。
轉讓毒品達一定數量者，加重其刑至二分之一，其標準由行政院
定之。


司法院資訊處製作；財團法人民間司法改革基金會備份。
